臺灣橋頭地方法院民事簡易判決　　　　110年度橋簡字第503號
原　　　告　劉苙婷　
訴訟代理人　李兆隆律師
被　　　告　潘大楠即潘承鈺


訴訟代理人　鄭瑜亭律師
上列當事人間請求確認本票債權不存在事件，本院於民國110年
10月26日 言詞辯論終結，判決如下：
    主  文
原告之訴駁回。
訴訟費用由原告負擔。
    事實及理由
一、原告主張：被告執有以原告名義簽發，金額新臺幣（下同）
    35萬元、票載發票日民國110年1月7日、票據號碼594117之
    本票（下稱系爭本票），以之向本院聲請本票裁定，經本院
    以110 年度司票字第427 號本票裁定（下稱系爭本票裁定）
    准予強制執行在案。惟原告雖有親自書寫系爭本票之發票人
    及金額欄交給被告，但並未填寫發票日及到期日，此部分是
    被告擅自偽造填寫，系爭本票應屬無效，且原告之所以會將
    填有上開事項之系爭本票交給被告，是因遭到被告以出賣房
    屋之事詐欺所致，被告實係無償取得系爭本票，故系爭本票
    並無原因關係，爰依法訴請確認系爭本票債權不存在等語。
    聲明：確認系爭本票對原告之本票債權不存在。
二、被告則以：原告是為擔保欠款而簽發系爭本票交給被告，系
    爭本票內容包括發票日在內均為原告書寫，且原告就其所述
    均未舉證等語，資為抗辯。聲明：原告之訴駁回。
三、本院之判斷：
(一)按確認法律關係之訴，非原告有即受確認判決之法律上利益
    者，不得提起之。民事訴訟法第247條第1項定有明文。又所
    謂即受確認判決之法律上利益，係指法律關係之存否不明確
    ，原告主觀上認其在法律上之地位有不安之狀態存在，且此
    種不安之狀態，能以確認判決將之除去者而言。查本件被告
    持系爭本票向本院聲請本票裁定，經本院以系爭本票裁定准
    予強制執行，業經本院核閱該案卷宗屬實，而原告否認系爭
    本票債權存在，顯然兩造就系爭本票債權存在與否有爭執，
    將使原告私法上之地位有受侵害之危險，而此一不安狀態能
    以確認判決將之除去，依上開說明，原告本件起訴自有確認
    利益。
(二)原告雖主張系爭本票因欠缺發票日之記載而無效，惟查：按
    當事人主張有利於己之事實，就其事實有舉證之責任。私文
    書經本人簽名、蓋章或按指印者，推定為真正。民事訴訟法
    第277條、第358條第1項分別定有明文。又事實有常態與變
    態之分，其主張常態事實者無庸負舉證責任，反之，主張變
    態事實者，則須就其所主張之事實負舉證責任。私文書之文
    義經記載明確後，始簽名、蓋章表示承認為該文義之作成人
    為常態；先簽名、蓋章於空白紙據後，再由他人記載文書之
    文義為變態，故主張變態事實之當事人，應就此負舉證責任
    （最高法院87年度台上字第2631號裁定、105年度台簡上字
    第16號判決參照）。查系爭本票之金額及發票人欄均為原告
    親自書寫，且兩造為直接前後手等事實，業據原告自陳（本
    院卷第70頁），而原告主張系爭本票之發票日是被告事後擅
    自填寫，既經被告否認，依前揭說明應由原告就此變態事實
    負舉證之責，但原告就此並未舉證以實其說，其主張自非可
    採，從而原告主張系爭本票因欠缺發票日之記載而無效，難
    認有據。
(三)原告雖主張系爭本票係遭被告詐欺而開立，惟查：
 1、按當事人主張有利於己之事實者，就其事實有舉證之責任。
    民事訴訟法第277條前段定有明文；又民法第92條第1項前段
    規定，因被詐欺或被脅迫而為意思表示者，表意人得撤銷其
    意思表示。是當事人主張其意思表示係因被詐欺或脅迫而為
    之者，應就其被詐欺或被脅迫之事實，負舉證之責任；而票
    據行為，為不要因行為，票據上之權利義務，悉依票上所載
    文義定之，與其基礎之原因關係各自獨立，執票人不負證明
    關於給付原因之責任，如票據債務人主張執票人取得票據出
    於惡意或詐欺、脅迫時，應由該債務人負舉證之責（最高法
    院21年上字第2010號判例、95年度台上字第2948號、97年度
    台抗字第2242號裁判意旨參照）。又按票據乃文義證券及無
    因證券，執票人行使票據上權利，就其基礎之原因關係確係
    有效存在不負舉證責任，倘票據債務人以自己與執票人間所
    存抗辯事由對抗執票人，依票據法第13條規定觀之，固非法
    所不許，惟應先由票據債務人就該抗辯事由負主張及舉證之
    責，必待票據基礎之原因關係確立後，法院就此項原因關係
    進行實體審理時，當事人就該原因關係之成立及消滅等事項
    有所爭執，方適用各該法律關係之舉證責任分配原則，至執
    票人在該確認票據債權不存在之訴訟類型，固須依民事訴訟
    法第195條及第266條第3項之規定，負真實完全及具體化之
    陳述義務，惟尚不因此而生舉證責任倒置或舉證責任轉換之
    效果（最高法院110年度台上字第1110號判決意旨參照）。
 2、查原告主張遭到被告詐欺而簽發系爭本票，以兩造就系爭本
    票並無債權債務關係對抗執票人即被告，依前開說明應由原
    告就其所持抗辯之基礎事實負舉證責任，惟原告就其主張並
    未提出事證為佐，難認已盡舉證之責，依前揭說明，應由原
    告承擔此一真偽不明之不利益，其主張無從憑採。
四、綜上所述，原告請求確認系爭本票對原告之本票債權不存在
    ，為無理由，應予駁回。
五、本件事證已臻明確，兩造其餘主張及舉證，經本院審酌後認
    與判決之結果不生影響，爰不再逐一論列，附此敘明。
六、訴訟費用負擔之依據：民事訴訟法第78條。
中    華    民    國   110    年    11    月    11    日
                  橋頭簡易庭  法      官    呂維翰
以上正本與原本相符。
如不服本判決，應於送達後20日內，向本院提出上訴狀並表明上
訴理由，如於本判決宣示後送達前提起上訴者，應於判決送達後
20日內補提上訴理由書（須附繕本）。
中    華    民    國   110    年    11    月    11    日
                              書  記  官    薛如媛